臺灣桃園地方法院刑事判決　　　　　　　　　　　　　九十三年度訴字第七四一號
　　公　訴　人　臺灣桃園地方法院檢察署檢察官
　　被　　　告　甲○○　男　三.
右列被告因違反毒品危害防制條例案件，經檢察官提起公訴（九十三年度毒偵字第一
０七０號），本院依簡式審判程序，判決如左：
    主  文
甲○○連續施用第一級毒品，累犯，處有期徒刑拾月。扣案含海洛因殘渣空袋貳拾伍
只，均沒收銷燬；注射針筒捌支、分裝袋拾貳包、研磨器壹組、電子秤壹台，均沒收
。又連續施用第二級毒品，累犯，處有期徒刑陸月，如易科罰金，以參佰元（即新臺
幣玖佰元）折算壹日。扣案含安非他命殘渣空袋壹只，沒收銷燬之；吸食器貳組、削
尖吸管拾支、分裝袋拾貳包、研磨器壹組、電子秤壹台，均沒收。應執行有期徒刑壹
年貳月。扣案含海洛因殘渣空袋貳拾伍只、含安非他命殘渣空袋壹只，均沒收銷燬；
注射針筒捌支、吸食器貳組、削尖吸管拾支、分裝袋拾貳包、研磨器壹組、電子秤壹
台，均沒收。
    事  實
一、甲○○前曾因妨害公務案件，經本院於民國九十年五月十六日，以九十年易字第
    九一六號刑事判決，判處有期徒刑八月，並經臺灣高等法院於九十年九月十一日
    ，以九十年上易字第二五八八號刑事判決，駁回上訴確定，於九十二年三月二十
    七日執行徒刑完畢。又曾因施用第一、二級毒品，違反修正前毒品危害防制條例
    案件，經法院依修正前毒品危害防制條例規定，裁定並執行強制戒治後，於九十
    一年十一月十五日執行完畢，並由臺灣桃園地方法院檢察署於民國九十一年十二
    月一日，以九十一年度戒偵字第六五八號不起訴處分書，處分不起訴確定在案。
    甲○○仍不知悔改，未戒絕毒品，分別基於施用第一級毒品海洛因，及施用第二
    級毒品安非他命之概括犯意，自九十三年三月間某日起，至九十三年六月三十日
    止，在其桃園縣八德市大信里十九鄰松柏林六八二號住處，分別連續施用海洛因
    及安非他命均多次。為警於九十三年三月四日下午二時許，在前述處所當場查獲
    ，並經搜索扣押其與其弟林峰慶所共有之含海洛因殘渣空袋二十五只、注射針筒
    八支、分裝袋十二包、研磨器一組、電子秤一台、含安非他命殘渣空袋一只、吸
    食器二組、削尖吸管十支，及其所有疑似海洛因之白粉二包、帳本一本等物。
二、案經桃園縣警察局八德分局報請臺灣桃園地方法院檢察署檢察官偵查起訴。
    理  由
一、訊據被告甲○○對於前述分別基於不同之概括犯意，連續施用第一級毒品海洛因
    ，及第二級毒品安非他命之事實，均坦承不諱，核與證人即被告之友人郭佩嘉、
    張進勇之警詢筆錄記載（略以）：曾見過被告施用海洛因及安非他命多次等語相
    符。另有被告為警查獲時，經其同意下所採集之尿液，經送合格鑑定機關桃園縣
    衛生局實施鑑定，尿液中安非他命及嗎啡（海洛因殘留物），均呈陽性反應，有
    該局不法藥物尿液檢定書一件附偵查卷，經提示被告所不否認在卷；另有扣案之
    海洛因殘渣袋二十五只、注射針筒八支、分裝袋十二包、研磨器一組、電子秤一
    台、安非他命殘渣袋一只、吸食器二組、削尖吸管十支等物，均載扣押物品清單
    ，於被告同意下，經提示被告所不否認在卷。是除被告於本院審理中之自白外，
    復有前述鑑定證據、扣案物品等證物，足以補強被告自白之真實性。本案事證明
    確，被告犯行堪以認定，應予論罪科刑。至公訴人指為海洛因毒品之白粉二包（
    合計淨重八．二五公克，空包裝重０．五八公克），經查偵查機關自行選任之鑑
    定機關法務部調查局鑑定結果，均未發現含法定毒品成分，有該局九十三年四月
    十四日調科壹字第０八０００七四七三號鑑定通知書一件，經公訴人附於偵查卷
    ，基於「禁反言」原則，公訴人既未提出明確證據，自無推翻鑑定機關鑑定結果
    之理，是該白粉二包，非屬海洛因毒品，亦非其他毒品之違禁品，公訴人將之列
    於起訴書作為證據，當係誤載，附此敘明。
二、按煙毒之遺害我國，計自中國清末以來，垂百餘年，一經吸染，萎痺終身，其因
    此失業亡家者，觸目皆是，由此肆無忌憚，滋生其他犯罪者，俯首即得；更且流
    毒所及，國民精神日衰，身體日弱，欲以鳩形鵠面之徒，為執銳披堅之旅，殊不
    可得，是其非一身一家之害，直社會、國家之鉅蠹；而欲湔除毒害，杜漸防萌，
    當應特別以治本截流為急務，蓋伐木不自其本，必復生；塞水不自其源，必復流
    ，本源一經斷絕，其餘則不戢自消也。「毒品危害防制條例」係鑒於煙毒之禍害
    蔓延，跨國販賣活動頻繁，而對之有所因應。故其立法目的在防止來自世界各國
    毒害，查緝流入毒品，預防及制裁與毒品有關之犯罪，亦即肅清煙毒，防制毒品
    危害，藉以維護國民身心健康，進而維持社會秩序，俾免國家安全之陷於危殆（
    司法院大法官議決釋字第四七六號解釋理由書節錄參照）。前述發人深省之文字
    係在說明毒品危害的不僅是個人的健康而已，更是對於家庭以及全體國民，乃至
    社會、國家戰力的重大危害，而欲戒除毒品，必須從斷絕來源作起。是本條例對
    吸用毒品自戕身心之犯罪人，在不違反憲法比例原則的要求下，兼有以病患身份
    對待之立法，除規定對施用毒品之被告應送勒戒處所觀察、勒戒（期間不得逾二
    月）外，如仍有繼續施用毒品之傾向者，並應令入戒治處所強制戒治（其期間為
    六個月以上，至無繼續強制戒治之必要為止。但最長不得逾一年）。如認受觀察
    、勒戒人無用毒品傾向者，或強制戒治期滿者，應即釋放，並為不起訴之處分或
    由少年法院（庭）為不付審理之裁定。毒品危害防制條例第二十條第一項、第二
    項、第二十三條第一項意旨參見。其立法目的即在使施用毒品之被告能戒除毒品
    之侵害，待戒除施用毒品者的需求後，毒品交易的市場自然根絕，徹底防制毒品
    危害國人身心健康，以實踐現代福利國家對人民生存照顧之義務。
三、按觀察、勒戒或強制戒治執行完畢釋放後，五年內再犯第十條之罪者，檢察官或
    少年法院（地方法院少年法庭）應依法追訴或裁定交付審理，毒品危害防制條例
    第二十三條第二項定有明文。對於再犯或三犯以上本條例第十條施用毒品犯行之
    行為人，逕行進入刑罰處罰，不再適用不起訴處分或不付審理裁定之規定，以收
    刑罰對行為人之報應，及以公正報應威嚇社會大眾而生嚇阻犯罪之一般預防功能
    ，另藉刑罰之執行，收教化之個別預防功能。並濟對無悔改意願之行為人一再為
    觀察勒戒或強制戒治處分，對國家及社會資源所造成的無謂浪費。查被告前曾因
    施用第一、二級毒品案件，經法院依修正前毒品危害防制條例裁定並執行強制戒
    治後，於九十一年十一月十五日執行完畢，並由臺灣桃園地方法院檢察署於民國
    九十一年十二月一日，以九十一年度戒偵字第六五八號不起訴處分書，處分不起
    訴確定在案。除有臺灣高等法院被告全國前案紀錄一件在卷可查外，並有臺灣桃
    園地方法院檢察署九十一年度戒偵字第六五八號檢察官不起訴處分書一件附偵查
    卷足證，是依前述規定，被告係再犯本條例第十條第一項、第二項之罪，應予論
    罪科刑。
四、核被告所為分別違反毒品危害防制條例第十條第一項之施用第一級毒品海洛因罪
    ，及同條例第十條第二項之施用第二級毒品安非他命之罪。被告持有海洛因及安
    非他命毒品進而施用之行為，因係為己施用而持有，是此持有之前階段行為應為
    後階段之施用行為所吸收，不另論罪。被告基於概括犯意，先後多次分別施用第
    一級、第二級毒品之行為，施用之時間接近且未曾中斷多時，所犯罪名又相同，
    均為連續犯，均以一罪論，並均依刑法第五十六條之規定，加重其刑。被告所犯
    上述兩罪間，施用毒品種類不同，罪名互殊，犯意自屬各別，乃實質競合之不同
    行為，應予分論併罰。查被告另於審理中自白其持續施用第一、二級毒品之犯行
    ，均至九十三年六月三十日止，依據前述查獲之施用器具等證物，被告自白真實
    ，堪以採信，此部分犯行，雖未據檢察官偵查起訴，惟既與起訴且經本院認定有
    罪之施用毒品犯行部分，時間接近並持續，所犯罪名均同，構成連續犯之裁判上
    一罪之關係，當為起訴效力所及，基於審判不可分原則，本院自得一併審究，併
    此敘明。查被告前曾因妨害公務案，經本院於民國九十年五月十六日，以九十年
    易字第九一六號判決判處有期徒刑八月，並經臺灣高等法院於九十年九月十一日
    ，以九十年上易字第二五八八號判決駁回上訴確定，於九十二年三月二十七日執
    行徒刑完畢，其於有期徒刑執行完畢後，五年內再犯有期徒刑以上之本罪，應依
    刑法第四十七條規定，加重其刑。爰審酌被告一再不顧國家為其屢次戒治所生之
    成效，仍執意再犯之惡行，以及所犯施用毒品罪行，勢將助長販賣毒品行為之更
    形猖獗，並影響自身之健康，甚至生命權，及有害國家社會之健全發展等犯罪手
    段及所生危害；再審酌其犯罪後於審理中坦承犯行之犯後態度等一切情狀，分別
    量處如主文所示之刑，並就諭知六月有期徒刑部分，諭知易科罰金之折算標準，
    及依據刑法第四十一條第二項，定其應執行之刑，以示懲戒。本院希被告能痛下
    決心，革除施用毒品之惡行，徹底戒絕毒品危害。末查本案被告持有扣押如主文
    所示之含海洛因殘渣空袋二十五只、注射針筒八支，分裝袋十二包、研磨器一組
    、電子秤一台、含安非他命殘渣空袋一只、吸食器一組、削尖吸管十支，為被告
    及其弟林峰慶所共有，含海洛因殘渣空袋二十五只、注射針筒八支係供其施用第
    一級毒品海洛因所用之物，含安非他命殘渣空袋一只、吸食器二組係供其施用第
    二級毒品安非他命所用之物，餘物品則係供其分別施用第一級、第二級毒品所用
    之物，均業據被告供承在卷。其中含海洛因殘渣空袋二十五只、含安非他命殘渣
    空袋一只，因與空袋甚難分離或分離需費過鉅，不符訴訟經濟，因併同視為海洛
    因、安非他命，既均為第一級、第二級毒品違禁物，其不問屬於犯人與否，均應
    沒收銷燬之，毒品危害防制條例第十八條第一項定有明文。此為義務沒收之規定
    ，乃刑法第三十八條之特別規定，是應依本條例第十八條第一項之規定，併宣告
    均沒收銷燬。其餘扣押物品部分，雖係供犯本罪所用之物，惟按毒品危害防制條
    例第十八條第一項前段之規定，係承襲修正前肅清煙毒條例第十二條之規定而來
    ，該條及本條所謂「專」供施用毒品之器具，係指「專」以供施用毒品之器具為
    限，如該器具於日常生活中尚為被告用作為他項用途，即非此處所謂「專供」之
    範圍（大理院三年統字第一三九號亦同此見解）。查前述所扣押之注射針筒、吸
    食器等物，雖可認為係供施用毒品所用之物，惟依一般常情觀之，其等仍尚有其
    他用途，被告如不將之用於施用毒品之用途，亦堪想像，是尚難遽認其屬專供施
    用所得毒品之器具，應堪認定。須說明者，所謂「專供」概念必須嚴予界定之原
    因，尚因本條例第四條第四項對於製造專供施用毒品之器具者，另有處罰之規定
    ，且該罪之刑罰更重於施用毒品之罪，如未予嚴格界定，恐將施用毒品者為便於
    施用，附帶的以吸管、針筒等物，自行製作簡便施用器具以利施用之行為，反不
    當地納入「專供施用毒品之器具」範圍內，造成主要之施用行為反被因便於施用
    之附屬製作行為所排除，而論以施用者製造器具之罪行，處以更重之刑罰，不僅
    不當架空施用毒品罪刑之條文，使幾無適用之餘地，且將單純之施用者論以製造
    器具之罪刑，當非立法者之原意。是既非專供施用毒品之器具，即無法依據毒品
    危害防制條例第十八條第一項前段之規定，為沒收銷燬之宣告，惟其屬被告供犯
    罪所用之物，應依刑法第三十八條第一項第二款之規定，併宣告均沒收。至扣案
    屬被告所有之白粉二包，並非違禁物，業如前述，連同扣案非違禁物之帳本一本
    ，均無證據證明為犯本案所用或所得之物，爰另不宣告沒收，由檢察官依法處理
    ，附此敘明。
據上論斷，應依刑事訴訟法第二百九十九條第一項前段，毒品危害防制條例第十條第
一項、第二項、第十八條第一項前段，刑法第十一條前段、第五十六條、第四十七條
、第四十一條第二項、第五十一條第五款，罰金罰鍰提高標準條例第二條，判決如主
文。
本案經檢察官陳雅譽到庭執行職務
中　　　華　　　民　　　國　　九十三　　年　　　七　　　月　　二十八　　日
                                  臺灣桃園地方法院刑事第六庭
                                      法  官  錢  建  榮
右正本證明與原本無異。
如不服本判決，應於判決送達後十日內向本院提出上訴狀( 應附繕本 )，上訴於臺灣
高等法院。
                                      書記官  劉  寶  霞
中　　　華　　　民　　　國　　九十三　　年　　　八　　　月　　　三　　　日
附錄本案論罪科刑依據之法條：
毒品危害防制條例第十條第一項、第二項
施用第一級毒品者，處六月以上五年以下有期徒刑。
施用第二級毒品者，處三年以下有期徒刑。
